臺灣臺中地方法院刑事判決　　　　　　　　　　九十一年度交易字第一二二號
　　 公　訴　人　臺灣臺中地方法院檢察署檢察官
　　 被　　　告　戊○○
　　　　　　　　 丁○○
　　　　　　　　 甲○○
右列被告等因公共危險等案件，經檢察官提起公訴（九十年度偵字第二一九四號）
，本院判決如左：
    主      文
戊○○服用酒類，不能安全駕駛動力交通工具而駕駛，處有期徒刑肆月，如易科罰金
，以參佰元折算壹日。
戊○○、丁○○及甲○○被訴傷害部分，公訴不受理。
    事      實
一、戊○○於民國（下同）九十年十二月三日二時許，在台中縣大里市○○里○里路
    三一之一號二樓住處服用酒類，已達不能安全駕駛動力交通工具之程度，詎其仍
    駕駛車牌號碼五Ｊ─八八五五號自小客車沿自由路往南天宮方向行駛，並於途中
    先後搭載甲○○及其兄丁○○一同前往，於同日三時十五分許駛至南天宮前時，
    適有被害人乙○○、丙○○二人自南天宮斜對面不遠處之台中市○○路○段三三
    ０號「泰原鮮花店」走出，行至同路段三二六號前附近，即遭戊○○撞及，乙○○因而受有雙側脛腓骨粉碎性骨折、左橈骨骨折、左橈神經麻痺等傷害，丙○○
    則受有左側脛骨平台骨折等傷害，而該自小客車亦失控撞向同路段三二八號騎樓
    。嗣為警於同日四時許在上址當場查獲，經以呼氣方式測試蕭閔雄體內所含酒精
    濃度為每公升Ｏ．八六毫克。
二、案經丙○○、乙○○訴由台中市警察局第三分局報請臺灣臺中地方法院檢察署檢
    察官偵查起訴。
    理      由
甲、有罪部分：
一、訊據被告戊○○對於右揭酒後駕車之事實坦承不諱，核與同案被告丁○○、甲○○供述之情節相符，且有臺中市○○○道路交通事故調查報告表、刑法第一百八
    十五條之三案件測試觀察紀錄表、舉發違反道路交通管理事件通知單、酒精測試
    紀錄表各一紙在卷可稽。按刑法於八十八年四月二十一日經總統公布增訂第一百
    八十五條之三，將服用酒類不能安全駕駛動力交通工具而駕駛者，亦納入刑事處
    罰之範疇，該條規定並自同年月二十三日正式施行，犯本條之罪係屬抽象危險犯
    ，其立法目的在嚇阻酒後駕車，危害公眾安全及防止交通事故之發生，條文中所
    稱「不能安全駕駛動力交通工具」係屬不確定之法律概念，除衡之行為人駕車時
    飲用酒類之程度及血液中酒精含量之多寡外，並應參以行為人當時之精神狀態、
    駕馭車輛之情形及對於交通號誌或指揮之遵守能力，以資相佐，斷非徒以飲酒數
    量作為取決是否成罪之唯一標準，否則，個人酒量殊異，偶因特殊情狀致未達平
    日精神狀態者亦所在多有，欲以劃一標準遽為能否安全駕車或酒醉之論斷，誠屬
    難能，惟參考德國、美國之認定標準，駕駛人於呼氣中酒精濃度達每公升零點五
    五亳克以上者，肇事率為一般正常人之十倍，認為已達不能安全駕駛之標準，然
    在此標準以下之行為，如輔以其他客觀事實得作為不能安全駕駛之判斷時，亦屬
    之，法務部八十八年五月十八日法八八檢字第００一六六九號函亦採斯旨，有該
    函一份附卷可稽。另就醫學文獻所知，單次飲用酒精後之生理、心理變化，主要
    與代謝酒精的兩種主要酵素乙醇去氫脢（簡稱ＡＤＨ）及乙醛去氫脢（簡稱ＡＬ
    ＤＨ）有關，ＡＤＨ作用乃將血液內之乙醇代謝為乙醛，因而決定酒精代謝之快
    慢，而ＡＬＤＨ則再將產生之乙醛進一步代謝，最後成為其他碳水化合物，而「
    飲酒後會產生臉潮紅、頭痛、心跳加速等自主神經系統亢奮現象，主要乃與乙醛
    在血液中蓄積的程度有關」。雖然ＡＬＤＨ的代謝能力會因個人體質而有所差異
    ，故每個人飲酒後之生理反應不同，惟ＡＤＨ則個別差異不大，因此同種族間之
    酒精清除率相近，一般而言飲用同量酒精後對每個人之身體影響應屬類似，故依
    血中酒精濃度判得酒精對於人體影響之程度，當血中酒精濃度於呼氣濃度值達每
    公升０．二五亳克時，將造成飲酒者輕度協調功能降低；而當呼氣濃度值達每公
    升０．二五至０．四０亳克時，肇事率為平常之二至六倍，而當呼氣濃度值達每
    公升０．四０至０．五０亳克時，肇事率為平常之六至七倍，而當呼氣濃度值達
    每公升０．五０至０．五五毫克時，肇事率為平常之七至十倍，（參照行政院國
    軍退除役官兵輔導委員會台北榮民總醫院八十八年八月五日（八八）北總內字第
    二六八六八號函及中央警察大學交通學系暨交通管理研究所蔡中志教援之研究報
    告，酒精濃度與肇事率之關係一文，台灣高等法院檢察署八十八年十一月編印「
    不能安全駕駛」認定標準之相關論文資料第四十九頁）。從而汽車駕駛飲酒後其
    吐氣所含酒精成分超過每公升０．二五亳克以上者，不得駕車，道路交通安全規
    則第一百十四條第二款定有明文。本案被告口呼氣酒精濃度為每公升０．八六毫
    克，依前開所述標準及被告又不勝酒力而肇事，足認被告於駕車時已達不能安全
    駕駛動力交通工具程度。從而本案事證明確，被告犯行應堪認定。
二、核被告所為，係犯刑法第一百八十五條之三之服用酒類不能安全駕駛動力交通工
    具罪。爰審酌被告喝酒後已不能安全駕駛，仍不顧公眾安全貿然駕車、且其酒醉
    駕車行為造成社會公共通行安全之危害甚鉅及犯罪後坦承犯行等一切情狀，量處
    如主文所示之刑，並諭知易科罰金之折算標準，以資懲儆。
乙、不受理部分：
一、公訴意旨另以：被告戊○○於九十年十二月三日二時許，在台中縣大里市○○里
    ○里路三一之一號二樓住處服用酒類，已達不能安全駕駛動力交通工具之程度，
    竟電邀與其前妻即被告甲○○有債務糾紛之鄭榮煬至台中市○○路○段南天宮前
    談判，旋駕駛車牌號碼五Ｊ─八八五五號自小客車往南天宮方向行駛，並於途中
    先後搭載其兄被告丁○○及被告甲○○一同前往，於同日三時十五分許駛至南天
    宮前等待鄭榮煬時，適有被害人乙○○、丙○○二人自南天宮斜對面不遠處之台
    中市○○路○段三三０號「泰原鮮花店」走出，行至同路段三二六號前附近，被
    告三人誤以為渠等係鄭榮煬所邀集之人，竟基於傷害之犯意聯絡，由戊○○驅車
    衝撞乙○○及丙○○，致乙○○受有雙側脛腓骨粉碎性骨折、左橈骨骨折、左橈
    神經麻痺等傷害，丙○○則受有左側脛骨平台骨折等傷害，因認被告三人涉犯刑
    法第二百七十七條第一項之傷害罪嫌等語。
二、按告訴乃論之罪，其告訴人於第一審辯終結前，得撤回其告訴；又告訴經撤回者
    ，應諭知不受理之判決，刑事訴訟法第二百三十八條第一項、第三百零三條第三
    款及第三百零七條分別定有明文。經查本件被告三人上開犯行經檢察官以刑法第
    二百七十七條第一項之傷害罪提起公訴，依同法第二百八十七條前段規定係屬告
    訴乃論之罪，茲據告訴人丙○○及乙○○分別於九十年三月二十七日、四月十七
    日具狀撤回其告訴被告三人傷害部分，有其撤回告訴狀及和解書各一件附卷可稽
    ，依前開規定，爰諭知不受理之判決。
據上論斷，應依刑事訴訟法第二百九十九條第一項前段、第三百零三條第三款、第三
百零七條，刑法第一百八十五條之三、第四十一條第一項前段，罰金罰鍰提高標準條
例第二條，判決如主文。
中    華    民    國      九十一      年       四      月   二十九      日
                                    臺灣臺中地方法院交通法庭
                                        法  官  郭  德  進
右正本證明與原本無異。
如不服本判決，應於判決送達後十日內向本院提出上訴狀( 應附繕本 )，上訴於臺灣
高等法院臺中分院。
                                        書記官
中    華    民    國      九十一      年       五      月     一        日
刑法第一百八十五條之三：
服用毒品、麻醉藥品、酒類或其他相類之物，不能安全駕駛動力交通工具而駕駛者，
處一年以下有期徒刑、拘役或三萬元以下罰金。
                                                                        Ｂ
